臺灣橋頭地方法院民事判決　　　　　　110年度橋小字第847號
原　　　告　元大商業銀行股份有限公司


法定代理人　翁健　　
訴訟代理人　劉惠民　
被　　　告　劉靜宜　
　　　　　　劉瓊雲　
上列當事人間請求清償信用卡消費款事件，本院於民國110 年10
月8日言詞辯論終結，判決如下：
    主      文
被告應於繼承蔡依芳之遺產範圍內連帶給付原告新臺幣參萬肆仟
陸佰伍拾伍元，及自民國一○九年六月二十三日起至清償日止，
按週年利率百分之十五計算之利息。暨違約金新臺幣壹元。
原告其餘之訴駁回。
訴訟費用新臺幣壹仟元由被告於繼承蔡依芳之遺產範圍內連帶負
擔。
本判決第一項得假執行。但被告如以新臺幣參萬肆仟陸佰伍拾伍
元為原告預供擔保後，得免為假執行。
    事實及理由
一、原告主張：訴外人即被繼承人蔡依芳前於民國104 年9 月22
    日向原告申領信用卡使用，依約其得憑該信用卡於特約商店
    記帳消費或辦理預借現金交易，並應於每月繳款截止日前向
    原告清償，逾期則應自結帳日次日起按年息15% 計付利息。
    詎蔡依芳截至109 年6 月23日止，尚積欠原告新臺幣( 下同
    ) 34,655元( 下稱系爭債務) 。惟蔡依芳於109 年6 月27日
    死亡，被告為蔡依芳之繼承人，被告應於繼承蔡依芳之遺產
    範圍內負清償之責。為此依消費借貸及繼承法律關係提起本
    件訴訟，聲明：被告應於繼承蔡依芳之遺產範圍內，連帶給
    付原告34,655元，及自109 年6 月23日起至清償日止，按年
    息15% 計算之利息，暨按月給付逾期違約金300 元，最高收
    取3個月。
二、被告則以：蔡依芳並未留有任何遺產等語，資為抗辯。聲明
    ：原告之訴駁回。
三、得心證之理由：
（一）按繼承人對於被繼承人之債務，以因繼承所得遺產為限，
      負連帶責任，民法第1153條第1項定有明文。又限定繼承
      之繼承人，仍應繼承被繼承人之債務全額，惟僅以因繼承
      所得之遺產為限度，負償還責任，即限定繼承之繼承人，
      就被繼承人之債務，僅負以繼承遺產為限度之有限責任。
（二）原告主張之上開事實，業據提出與所述相符之交易明細、
      信用卡申請書、約定條款、除戶戶籍謄本、臺灣高雄少年
      及家事法院109 年度司繼字第4054號陳報遺產清冊卷宗、
      109 年度司繼字第4364拋棄繼承卷宗為證，且為被告所不
      爭執( 見本院卷第44頁) ，是本院依上開調查證據之結果
      ，認原告之主張為真實。從而，被告為被繼承人蔡依芳之
      繼承人，依前開說明及規定，被告自應於繼承蔡依芳之遺
      產範圍內，負連帶清償系爭債務之責。
（三）又按約定之違約金額過高者，法院得減至相當之數額，民
      法第252 條定有明文，而約定之違約金是否過高，應就債
      務人若能如期履行債務時，債權人可得享受之一切利益為
      衡量標準，且法院酌減違約金至相當之數額，關於是否相
      當，須依一般客觀事實、社會經濟狀況及當事人所受損害
      情形，以為酌定標準，此不問違約金作用為懲罰性抑為損
      害賠償之預定，均有其適用。經查，本件原告起訴請求被
      告於繼承蔡依芳之遺產範圍內按月給付違約金300 元，且
      最高收取3 個月，本院審酌原告請求利息之週年利率已高
      達15% ，而近年來國內貨幣市場之利率已大幅調降，原告
      並未證明除利息損失外更有何特別損害，則將原告欲請求
      之違約金合併利息計算，金額顯然過高，對被告顯失公平
      ，爰將原告請求金額之違約金部分酌減為1 元。
四、綜上所述，原告請求被告於繼承蔡依芳之遺產範圍內連帶給
    付如主文第一項所示之金額、利息及違約金，於法有據，超
    過部分於法未合，應不予准許。
五、本件原告勝訴部分係依小額程序為被告敗訴之判決，爰依民
    事訴訟法第436 條之20之規定，依職權宣告假執行。並依同
    法第392 條第2 項之規定依職權宣告被告預供相當之擔保，
    得免為假執行。
六、訴訟費用負擔依據：民事訴訟法第79條、第85條第2項。
中    華    民    國  110     年    10    月    22    日
                  橋頭簡易庭  法      官  薛博仁
以上正本係照原本作成。
民事訴訟法第436 條之24第2 項：對於本判決之上訴，非以違背
法令為理由，不得為之。
如對本判決上訴，須於判決送達後20日內向本院提出上訴狀，並
須表明原判決所違背之法令及其具體內容與依訴訟資料可認為原
判決有違背法令之具體事實之上訴理由（均須按他造當事人之人
數附繕本）。
                            書  記  官  林國龍
中    華    民    國  110     年    10    月    22    日
訴訟費用計算式：
裁判費（新臺幣）   1,000元
合計               1,000元